臺灣桃園地方法院刑事判決　　　　　　　 96年度訴字第393號
公　訴　人　台灣桃園地方法院檢察署檢察官
被　　　告　甲○○
選任辯護人　陳文雄律師
上列被告因偽造文書案件，經檢察官提起公訴（95年度偵字第
22072 號），本院判決如下：
    主  文
甲○○明知為不實之事項，而使公務員登載於職務上所掌公文書
，足以生損害於公眾及他人，處有期徒刑伍月，如易科罰金以銀
元佰元即新台幣玖佰元折算壹日。
    事  實
一、甲○○於民國95年6 月13日凌晨2 時45分許在桃園縣大園鄉
    中正國際機場遠雄快遞貨物進口專區，見遠雄自由貿易港區
    公司（下稱遠雄公司）倉管人員丙○○不在貨物放行出倉管
    制區內，基於使公務員登載不實之犯意，明知「立大航空貨
    運承攬公司」承攬運送2 筆提單主號：000-00000000、報單
    號碼CXX295404Y22 80 之貨物並非於96年6 月13日凌晨2時
    45分許出倉，竟循進口貨物輸送滾帶逆向闖入貨物放行出倉
    管制區，擅自使用遠雄公司放置於上開貨物滾帶旁而僅供該
    公司人員操作之電腦，並在「遠雄快遞專區管理系統」內，
    上開2 筆「立大航空貨運承攬公司」承攬運送貨物之出倉時
    間登載輸入為「06（即西元2006年）/06/13 02 ：45」（涉
    犯變更他人電腦之電磁紀錄罪部分未據告訴），並透過網路
    傳輸，使與上開「遠雄快遞專區管理系統」連線之財政部台
    北關稅局關貿網路系統接收登錄該貨物不實出倉資料，而登
    載該管公務員於職務上所掌公文書即「財政部台北關稅局關
    貿網路系統」上，足生損害於財政部台北關稅局及遠雄公司
    對貨物出倉管理之正確性。嗣經內政部警政署航空警察局調
    閱監視錄影畫面後循線查獲。
二、案經內政部警政署航空警察局移送台灣桃園地方法院檢察署
    檢察官偵查起訴。
    理  由
甲、證據能力部分：
一、按被告以外之人於審判外之言詞或書面陳述，除法律有規定
    者外，不得作為證據，刑事訴訟法第159 條第1 項定有明文
    。查證人丙○○於警詢時所為之陳述，經核不符合刑事訴訟
    法第159 條之2 、第159 條之3 、第159 條之5 等規定，應
    無證據能力。
二、按被告以外之人於偵查中向檢察官所為之陳述，除顯有不可
    信之情況者外，得為證據，刑事訴訟法第159 條之1 定有明
    文。查證人丙○○於檢察官訊問時所為之證述，查無顯不可
    信之情況，依前開規定，得為證據，且復經具結以擔保其證
    詞之真實性及憑信性，且證人丙○○於檢察官訊問時，被告
    亦在場，而本院審理時並傳喚該證人到庭詰問，被告對質詰
    問權已獲保障，是其於檢察官訊問時所為之證述，自具有證
    據能力。
乙、認定事實之理由及依據：
一、訊據被告固坦承有使用遠雄公司電腦登載2 筆貨物出倉資料
    之事實，惟矢口否認有何偽造文書犯行，辯稱：伊是進去補
    件出倉，讓出倉紀錄更完整云云。經查：
  (一)依卷附貨物放行出倉管制區監視錄影翻拍照片所示，被告確
    於95年6 月13日凌晨2 時45分許循進口貨物輸送滾帶進入貨
    物放行出倉管制區，至同日凌晨2 時47分許離開，有監視錄
    影翻拍照片6 幀可稽（見偵查卷第26至28頁），且為被告所
    不否認；又被告於本院審理時自承進入上開區域係使用遠雄
    公司放置於上開貨物滾帶旁之電腦，並輸入出倉資料，經核
    卷附遠雄快遞專區管理系統列印資料（即偵查卷第19至24頁
    ），則自被告進入管制區至其離開之時間內（即95年6 月13
    日凌晨2 時45分許進入，至同日凌晨2 時47分許），確有貨
    物之出倉時間係登載「06（指西元2006年）/06/13 02 ：45
    」，堪認被告進入該區內係登載輸入貨物出倉資料。
  (二)證人丙○○於檢察官訊問時證稱：貨物滾帶旁之電腦只有伊
    公司的人員可以使用等語（見偵查卷第60頁），該電腦既僅
    遠雄公司人員方可操作使用，是關於「遠雄快遞專區管理系
    統」內快遞貨物之進倉、出倉等紀錄，自係由遠雄公司之人
    員或其授權人員方得輸入，且被告於檢察官訊問時亦供承：
    電腦應該由遠雄公司的人使用，伊這次進去管制專區已有圍
    籬，但伊還是有貨要銷，因為這樣比較方便，而當時現場都
    沒有人，所以未經過遠雄公司人員就自行使用電腦等語（見
    偵查卷第59頁），被告對於其無權操作上開電腦並輸入資料
    ，顯有認知。
  (三)證人乙○○於本院審理詞證稱：「（〈提示偵卷第19頁〉貨
    棧業者的電腦顯示放行時間、進倉時間、出倉時間各代表何
    意？）如果是屬於C1，電腦碰檔後就直接放行，不用經過海
    關的檢驗。如圖所示，是指C1的貨物，就是碰檔後電腦直接
    放行。貨棧業者刷過條碼之後，就直接連線到海關的電腦。
    進倉的時間就是貨棧業者刷進倉的時間。貨物進倉之後，就
    會放在輸送帶。經過海關的檢驗後，就會有出倉的時間。」
    、「（貨棧業者碰檔之後，是連接到何系統？）財政部台北
    關稅局關貿網路系統。」等語（見本院96年6 月14日審判筆
    錄第5 、6 頁），是依證人乙○○所述，上開「遠雄快遞專
    區管理系統」與財政部台北關稅局關貿網路系統連線，「財
    政部台北關稅局關貿網路系統」可透過網路傳輸接收登錄該
    貨物進倉、出倉等資料。
  (四)又依卷附「遠雄快遞專區管理系統- 分號查詢」列印資料（
    即偵查卷第19至24頁），計有「立大航空貨運承攬公司」承
    攬運送貨物提單主號：000-00000000、報單號碼CXX295404Y
    2280者3 筆及「立吉航空貨運承攬公司」承攬運送貨物提單
    主號：000-000000 00 、報單號碼CXX295404Y2281者1 筆之
    出倉時間係登載為「06/06/13 02 ：45」。查被告於檢察官
    訊問及本院審理時均供稱：伊是補了2 件貨物出倉等語，復
    於本院審理時供稱：伊所登載2 筆出倉資料是同一家航空貨
    運公司等語，堪認被告所登載者係「立大航空貨運承攬公司
    」承攬運送2 筆提單主號：000-00000000、報單號碼CXX295
    404Y2280之貨物出倉時間紀錄。
  (五)至被告雖辯稱：伊只是進去補件出倉，讓出倉紀錄更完整云
    云，惟查關於「遠雄快遞專區管理系統」內快遞貨物之進倉
    、出倉等紀錄，係由遠雄公司之人員或其授權人員方得登載
    輸入，且被告對於其無權操作上開電腦並輸入資料，亦有認
    知，已如前述。另參酌本件被告循進口貨物輸送滾帶逆向闖
    入貨物放行出倉管制區，則其進入該管制區之方式，與常情
    有益，即有可疑；況被告縱僅係單純補件出倉，若遠雄公司
    人員暫時未在該區，被告亦無擅自進入該管制區內擅自使用
    「遠雄快遞專區管理系統」登載輸入出倉時間之正當理由，
    則被告上開所辯，顯係卸責之詞，不足採信。
  (六)雖公訴人認被告係擅自撕去貨物運送標籤，並以驗放貨物電
    腦掃瞄槍掃瞄該標籤之方式，登錄不實貨物出倉資料云云，
    然被告於檢察官訊問及本院審理時均堅決否認有擅自撕去貨
    物運送標籤行為，辯稱：伊是使用電腦補敲出倉資料等語，
    證人丙○○於本院審理時亦證稱：出倉的電腦除了刷條碼外
    ，可以用鍵盤更改；更改的內容是可以鍵入標籤的條碼，因
    為條碼可能有破損，就可以用鍵盤輸入等語（見本院96年6
    月14日審判筆錄第10頁），則被告所稱係使用電腦輸入出倉
    資料乙節，即非不可能。雖被告於警詢中一度供稱：伊是於
    95年6 月13日凌晨2 時20幾分自理貨區將航空公司貨物條碼
    撕下再前往放行電腦刷放行，而卷附監視翻拍照片上所示於
    95年6 月13日凌晨2 時24分許至理貨區撕條碼之人為伊本人
    云云，惟依卷附理貨區監視錄影翻拍照片（即偵查卷第29頁
    ），並無法辨識照片上之人是否有撕標籤之動作，而依卷附
    貨物放行出倉管制區監視錄影翻拍照片（即偵查卷第54頁）
    ，亦未見被告使用電腦掃瞄槍掃瞄該標籤，則被告警詢中所
    稱：伊將航空公司貨物條碼撕下再前往放行電腦刷放行云云
    ，是否與事實相符，即非無疑，而參諸本件撕毀貨物標籤涉
    犯毀損罪部分並未據告訴，被告應無獨否認此節之必要，然
    被告於檢察官訊問及本院審理時均稱使用電腦輸入出倉資料
    ，是自難逕認被告係擅自撕去貨物運送標籤後，再以電腦掃
    瞄槍掃瞄貨物標籤之方式登錄不實貨物出倉資料，一併敘明
    。
  (七)綜上所述，被告於95年6 月13日凌晨2 時45分許，擅自使用
    遠雄公司放置於上開貨物滾帶旁之電腦，並在「遠雄快遞專
    區管理系統」內登載「立大航空貨運承攬公司」承攬運送2
    筆提單主號：000-00000000、報單號碼CXX295404Y2280貨物
    不實出倉時間，並透過網路傳輸，使與上開「遠雄快遞專區
    管理系統」連線之財政部台北關稅局該管人員職務上所掌之
    公文書即財政部台北關稅局關貿網路系統登錄接收該貨物不
    實出倉資料，導致財政部台北關稅局及遠雄公司對貨物出倉
    管理之正確性受到影響。本件事證明確，被告犯行堪以認定
    ，應依法論科。
二、
  (一)刑法及刑法施行法部分條文業經修正公布，並均於95年7 月
    1 日施行。按修正後刑法第2 條第1 項之規定：「行為後法
    律有變更者，適用行為時之法律。但行為後之法律有利於行
    為人者，適用最有利於行為人之法律」，係規範行為後法律
    變更所生新舊法比較適用之準據法，於新法施行後，應適用
    新法第2 條第1 項之規定，為「從舊從輕」之比較；比較時
    應就罪刑有關之共犯、未遂犯、想像競合犯、牽連犯、連續
    犯、結合犯，以及累犯加重、自首減輕暨其他法定加減原因
    （如身分加減）與加減例等一切情形，綜其全部罪刑之結果
    而為比較（最高法院95年度第8 次刑事庭會議決議參照）。
    而95年7 月1 日修正公布施行之刑法第2 條第1 項規定，行
    為後法律有變更者，適用行為時之法律。但行為後之法律有
    利於行為人者，適用最有利於行為人之法律，係採從舊從輕
    之原則。而所謂「法律有變更」，係指足以影響行為之可罰
    性範圍及其法律效果之法律修正而言，易科罰金之折算標準
    、易服勞役之折算標準及期限涉及裁量權之行使，係屬科刑
    規範事項，其折算標準於裁判時並應於主文內諭知，與一般
    純屬執行之程序有別，是如新舊法對易科罰金之折算標準、
    易服勞役之折算標準及期限各有不同時，自應依上開規定，
    比較適用最有利於行為人之法律。而比較時應就罪刑有關之
    共犯、未遂犯、連續犯、牽連犯、結合犯、以及累犯加重、
    自首減輕、暨其他法定加減原因、與加減例等一切情形，綜
    其全部之結果，而為比較，再適用有利於行為人之法律處斷
    ，且應就罪刑有關之一切情形，比較其全部之結果，而為整
    個之適用，不能割裂而分別適用有利益之條文，最高法院24
    年上字第4634號、27年上字第2615號判例固足參照，但此之
    所謂不能割裂適用，係指與罪刑有關之本刑而言，不包括易
    刑處分，事關刑罰執行之易刑處分仍應分別適用最有利於行
    為人之法律。易言之，倘所處之主刑同時有徒刑、拘役易科
    罰金、罰金易服勞役之情形時，關於易科罰金、易服勞役部
    分應分別為新舊法有利不利之比較（最高法院96年度台非字
    第58號判決意旨參照）。又現行刑法第2 條第1 項明文規定
    ：「行為後法律有變更者，適用行為時之法律。但行為後之
    法律有利於行為人者，適用最有利於行為人之法律。」惟此
    「法律變更」與法律修正之概念有別；所謂法律變更應係指
    因法律修正而「刑罰」有實質之更異而言（如修正後新舊法
    法定本刑輕重變更），始有依上開規定為準據法而比較適用
    新法或舊法之問題（最高法院96年度台上字第1601號判決意
    旨參照）。惟刑法條文雖經修正，但若僅屬單純之文字修飾
    ，或將實務見解或法理明文化，而不涉及刑罰之輕重、構成
    要件之變更，或其他有利、不利於行為人之情形者，即無庸
    依刑法第2 條第1 項之規定比較新舊法，而應依一般法律適
    用原則，適用「裁判時法」處斷（最高法院95年度第21次刑
    事庭會議決議、96年度台上字第941 號判決意旨參照）。
  (二)件被告行為後，關於刑法第214 條之法定罰金刑最低度部分
    ，由修正前刑法第33第5 款規定為銀元1 元以上，依罰金罰
    鍰提高標準條例第1 條前段提高10倍為銀元10元（折算為新
    台幣30元）以上，修正後刑法第33條第5 款則修正為新台幣
    1 千元以上，以百元計算。經比較行為時法與裁判時法，就
    修正之罰金刑最低度部分，行為時法較有利於被告，則應依
    修正後刑法第2 條第1 項前段規定，適用行為時（即修正前
    ）之法律。
  (三)關於刑法第214 條之其法定拘役刑最高度部分，刑法第33條
    第4 款雖亦有修正，惟對被告無有利、不利情形；另刑法施
    行法第1 條之1 施行後，罰金刑貨幣單位雖有「銀元」、「
    新台幣」之差異，惟適用結果之罰金額度則無二致，就罰金
    法定刑提高之「刑罰權規範內容」並無利或不利變更，自不
    生新舊法之比較問題，應適用具特別法及準據法之刑法施行
    法第1 條之1 規定（台灣高等法院暨所屬法院95年法律座談
    會刑事類提案第16號參照）。
  (四)核被告所為，係犯刑法第220 條第2 項、第214 條明知為不
    實之事項，而使公務員登載於職務上所掌之準公文書罪。至
    公訴人認被告係犯刑法第211 條偽造公文書罪，惟查被告係
    在「遠雄快遞專區管理系統」內登載「立大航空貨運承攬公
    司」承攬運送貨物不實出倉時間紀錄2 筆，因「遠雄快遞專
    區管理系統」與「財政部台北關稅局關貿網路系統」連線，
    進而使「財政部台北關稅局關貿網路系統」接收登錄該貨物
    不實出倉資料，雖「財政部台北關稅局關貿網路系統」為公
    務員職務上製作文書，而屬公文書，然被告係登載輸入「遠
    雄快遞專區管理系統」之不實出倉資料，縱其後「遠雄快遞
    專區管理系統」之資料，經由網際網路與「財政部台北關稅
    局關貿網路系統」連線，而使上開「遠雄快遞專區管理系統
    」之資料傳輸於「財政部台北關稅局關貿網路系統」，而在
    公務員職務掌管之中，被告究非直接偽造「財政部台北關稅
    局關貿網路系統」資料，且係屬電磁紀錄，是被告係構成刑
    法第220 條第2 項、第214 條明知為不實之事項，而使公務
    員登載於職務上所掌之準公文書罪，而非刑法第211 條偽造
    公文書罪，公訴人被告涉犯刑法第211 條之偽造公文書罪，
    尚有未洽，惟基本之犯罪事實相同，爰依法變更起訴法條，
    併予敘明。爰審酌被告輸入不實之出倉時間，使財政部台北
    關稅局關貿網路系統產生不實紀錄，影響出倉管理之正確，
    其犯罪動機、手段、所生損害及其素行等一切情狀，量處如
    主文所示之刑。又被告行為後，關於易科罰金之折算標準，
    修正前刑法第41條第1 項前段規定：「犯最重本刑為5 年以
    下有期徒刑以下之刑之罪，而受6 個月以下有期徒刑或拘役
    之宣告，因身體、教育、職業、家庭之關係或其他正當事由
    ，執行顯有困難者，得以1 元以上3 元以下折算1 日，易科
    罰金。」又被告行為時之易科罰金折算標準，修正前罰金罰
    鍰提高標準條例第2 條前段（現已刪除）規定，就其原定數
    額提高為100 倍折算1 日，則本件被告行為時之易科罰金折
    算標準，應以銀元300 元折算1 日，經折算為新台幣後，應
    以新台幣900 元折算為1 日；修正後刑法第41條第1 項前段
    則規定：「犯最重本刑為5 年以下有期徒刑以下之刑之罪，
    而受6 個月以下有期徒刑或拘役之宣告者，得以新台幣1,00
    0 元、2,000 元或3,000 元折算1 日，易科罰金。」比較易
    科罰金之折算標準，以行為時法較有利於被告，則應依修正
    後刑法第2 條第1 項前段規定，適用行為時（即修正前）之
    法律，適用修正前刑法第41條第1 項前段、修正前罰金罰鍰
    提高標準條例第2 條之規定，諭知其易科罰金之折算標準，
    以示懲儆。
據上論斷，應依刑事訴訟法第299 條第1 項前段、第300 條，修
正後刑法第2 條第1 項前段、刑法第220 條第2 項、第214 條、
修正前刑法第41條第1 項前段，刑法施行法第1 條之1 第1 項、
第2 項前段，修正前罰金罰鍰提高標準條例第2 條，判決如主文
。
本案經檢察官嵇珮晶到庭執行職務。
中　　華　　民　　國　　96　　年　　6 　　月　　28　　日
                  刑事第一庭審判長法　官  曾淑華
                                  法  官  王耀興
                                  法  官　鄭吉雄
以上正本證明與原本無異。
如不服本判決，應於判決送達後10日內向本院提出上訴狀（應附
繕本），上訴於臺灣高等法院。
    　　　　　　　　　　　　　　　書記官　王月香
中　　華　　民　　國　　96　　年　　7 　　月　　3 　　日
附錄論罪科刑法條：
中華民國刑法第214條
（使公務員登載不實罪）
明知為不實之事項，而使公務員登載於職務上所掌之公文書，足
以生損害於公眾或他人者，處3 年以下有期徒刑、拘役或5 百元
以下罰金。
